【裁判字號】    99,審易,2278
【裁判日期】    990714
【裁判案由】    詐欺
【裁判全文】
臺灣高雄地方法院刑事判決            99年度審易字第2278號
公  訴  人  臺灣彰化地方法院檢察署檢察官
被      告  丁○○
            丙○○
上列被告等因詐欺案件，經檢察官提起公訴（97年度偵字第9775
號），本院依簡式審判程序判決如下：
    主  文
丁○○共同犯詐欺取財罪，累犯，處有期徒刑玖月。
丙○○共同犯詐欺取財罪，累犯，處有期徒刑拾月。
    事  實
一、丁○○前曾因犯常業詐欺罪，經臺灣臺中地方法院以88年度
    訴字第1355號判決判處有期徒刑1 年2 月確定，於93年2 月
    26日縮刑期滿執行完畢。丙○○曾因犯詐欺罪，經本院以95
    年度易字第634 號判決判處有期徒刑4 月確定，於95年9 月
    6 日易科罰金執行完畢。仍不知警惕，復與乙○○（另行審
    結）、蔡枝花（已死亡，業經檢察官不起訴處分確定）、綽
    號「鬍鬚」之真實姓名年籍不詳之成年男子等人組成俗稱「
    金光黨」之詐欺集團，共同基於意圖為自己不法所有之犯意
    聯絡，於96年11月6 日上午10時許，在屏東縣屏東市○○路
    與福州街附近，見甲○○年長可欺，由丁○○駕駛登記為莊
    龍（業經臺灣彰化地方法院以幫助詐欺罪判處有期徒刑5 月
    確定）所有其車牌號碼為6313－UM號之自用小客車，擔任司
    機工作，搭載佯裝為「貴婦」之蔡枝花及佯裝為「瘋女」之
    乙○○，另由丙○○及綽號「鬍鬚」之前揭男子駕駛不知情
    之曾子容所有車牌號碼P2－1080號自用小客車尾隨在後，擔
    任把風、接應，推由蔡枝花、乙○○二人下車搭訕，並由佯
    裝為「貴婦」之蔡枝花向甲○○佯稱：乙○○係身懷鉅款之
    失智女子，若能提出較多之現金或財物給乙○○看，可大撈
    一筆，另由乙○○佯裝為「瘋女」與之唱和，致甲○○以為
    真，陷於錯誤，旋由蔡枝花等人陪同甲○○至金融機構提領
    新臺幣（下同）5 萬元，連同身上之現金23,000元及黃金項
    鍊6 條、黃金手鐲8 只、黃金手鍊6 條、黃金戒指20只、金
    塊1 個、白金項鍊2 條、鑽石戒指1 只交付蔡枝花後，再搭
    上丁○○所駕駛之前揭車輛，蔡枝花、丁○○、乙○○等人
    則伺機在車內將與甲○○交換之前揭財物，另以內包調味乳
    之布巾掉包，以此方法詐得該款項後，將詐得約60萬元之金
    錢朋分花用。
二、案經彰化縣警察局員林分局報告臺灣彰化地方法院檢察署檢
    察官偵查起訴，再經臺灣彰化地方法院判決移送本院審理。
    理  由
一、本件被告丁○○、丙○○所犯均係死刑、無期徒刑、最輕本
    刑為3 年以上有期徒刑以外之罪，其等於準備程序中，就被
    訴事實均為有罪之陳述，經本院告知簡式審判程序之旨，並
    聽取檢察官及被告等之意見後，合議庭裁定由受命法官獨任
    進行簡式審判程序，合先敘明。
二、上開事實，業據被告丁○○於警詢、偵查及本院審理中；被
    告丙○○於本院審理中坦白承認。核證人甲○○於警詢、偵
    查中之證述、同案被告乙○○於本院審理中之供述相符；復
    有指認照片、屏東縣警察局屏東分局民生派出所受理刑事案
    件報案三聯單、甲○○之民生路郵局存摺明細、車籍查詢－
    基本資料詳細畫面等證據附卷可資佐證，足認被告丁○○、
    丙○○之自白應與事實相符，足以採信。本案被告丁○○、
    丙○○之犯罪事證已甚明確，其等之犯行均堪認定。
三、論罪部分
  (一)按共同正犯，係共同實施犯罪行為之人，在共同意思範圍內
    ，各自分擔犯罪行為之一部，相互利用他人之行為，以達其
    犯罪之目的，其成立不以全體均行參與實施犯罪構成要件之
    行為要件；參與犯罪構成要件之行為者，固為共同正犯；以
    自己共同犯罪之意思，參與犯罪構成要件以外之行為，或以
    自己共同犯罪之意思，事前同謀，而由其中一部分人實行犯
    罪之行為者，亦均應認為共同正犯，使之對於全部行為所發
    生之結果，負其責任，司法院大法官會議釋字第109 號解釋
    著有明文。本案被告丁○○、丙○○係以自己參與犯罪之意
    思，各自為上開犯罪之分工，相互利用他人之行為，以達其
    犯罪之目的，後再朋分贓款花用，自應對於全部所發生之結
    果共負刑責。是核被告丁○○、丙○○所為，均係犯刑法第
    339 條第1 項之詐欺取財罪。其2 人與乙○○與綽號「鬍鬚
    」之男子及蔡枝花有犯意聯絡及行為分擔，均為共同正犯。
    另被告丁○○、丙○○曾因如事實欄所示犯行，分別經法院
    判決如事實欄所示罪刑確定及執行完畢之事實，此有臺灣高
    等法院被告前案紀錄表2 份可佐，是被告2 人於5 年以內故
    意再犯本件有期徒刑以上之罪，均為累犯，均應依刑法第47
    條第1 項規定，均加重其刑。本院審酌被告丁○○、丙○○
    均有相同詐欺取財前科，仍不知悔誤，再為本案詐欺取財罪
    ，其等惡性與對社會治安所生危害均非輕微，且尚未與被害
    人甲○○和解，賠償其損害，顯不足取；惟考以被告丁○○
    始終坦承犯行，態度尚佳，被告丙○○終能於本院審理中坦
    承犯行，態度尚可等一切情狀，分別量處如主文第1 、2 項
    所示之刑。
據上論斷，應依刑事訴訟法第273 條之1 第1 項、第299 條第1
項前段，刑法第28條、第339 條第1 項，刑法施行法第1 條之1
，判決如主文。
本案經檢察官戊○○到庭執行職務。
中    華    民    國    99    年     7    月    14    日
                  刑事第十庭  法  官  方錦源
以上正本證明與原本無異。
如不服本判決應於收受本判決後10日內向本院提出上訴書狀，並
應敘述具體理由，如未敘述上訴理由者，應於上訴期間屆滿後20
日內補提理由書狀於本院（均須按他造當事人之人數附繕本）「
切勿逕送上級法院」。
中    華    民    國    99    年     7    月    14    日
                              書記官  黃勤涵
附錄條文：
刑法第339 條第1 項
意圖為自己或第三人不法之所有，以詐術使人將本人或第三人之
物交付者，處5 年以下有期徒刑、拘役或科或併科1 千元以下罰
金。

司法院資訊處製作；財團法人民間司法改革基金會備份。
